臺灣板橋地方法院民事判決　　　　　　 93年度重訴字第292號
原　　　告　合作金庫銀行股份有限公司
法定代理人　乙○○
訴訟代理人　蔡信章律師
被　　　告　英普達資訊科技股份有限公司
法定代理人　甲○○
被　　　告　正企業股份有限公司
法定代理人　丙○○
訴訟代理人　蘇清文律師
複代理人　　溫思廣律師
上列當事人間請求確認債權存在事件，經本院於民國94年5 月23
日言詞辯論終結，判決如下：
    主  文
原告之訴駁回。
訴訟費用由原告負擔。
    事實及理由
壹、程序方面：
    本件被告英普達公司未於言詞辯論期日到場，核無民事訴訟
    法第386 條各款所列情形，爰依原告聲請，由其一造辯論而
    為判決。
貳、實體方面：
一、原告起訴主張：(一)原告對被告英普達資訊科技股份有限公司
    （下稱英普達公司）有新台幣（下同）153,149,873 元以上
    債權，業經原告聲請本院核發92年促字95638 號支付命令確
    定在案。(二)被告正企業股份有限公司（下稱正公司）自
    民國91年起向被告英普達公司承租坐落台北縣中和市○○路
    490 號7 樓及地下2 樓機房，租期自93年9 月10日起至95年
    9 月9 日止之每月租金為347,445 元。茲因被告英普達公司
    迄未清償積欠原告之債務，原告遂向本院聲請扣押執行被告
    英普達公司對正公司前揭租金債權，並經本院於93年3 月
    12日以93年執竹字第7948號核發執行命令，詎被告正公司
    竟於具狀聲明異議，表示其與被告英普達公司間之租金早於
    前述扣押命令送達前已全額以未到期支票付清云云，被告
    正公司上開聲明顯屬不實，為保全對被告英普達公司之債權
    ，爰依強制執行法第120 條規定提起本件訴訟等語。並聲明
    ：確認被告英普達公司對被告正公司自93年9 月10日至95
    年9 月9 日止之租金債權8,338,680 元存在。
二、被告皓正公司則以：(一)其與被告英普達公司於92年8 月5 日
    就系爭房屋續訂之租賃契約第10條即載明：「乙方應於本契
    約簽訂日開具以乙方為發票人，甲方為受款人，以每月10日
    為到期日之支票24張繳付甲方」，且其已依約開立24張支票
    交付被告英普達公司，嗣並被告英普達公司要求將上開支票
    取消禁止背書轉讓之記載。其既以票據支付租金，為民法32
    0 條之新債清償，依最高法院85年台上字387 號、92年重上
    字第65號判決意旨，足認除因上開用以支付租金之票據有不
    能履行、無效或撤銷之情形外，被告英普達公司僅能請求履
    行票據債務，不能就租金債權有所請求。(二)再者，其與被告
    英普達公司間之租賃關係嗣已遭本院執行處於94年1 月20日
    以板院通93年執字第7948號函依法除去，其受通知後雖聲明
    異議，但遭本院以93年執字第7948號裁定駁回，是系爭租賃
    債權已不存在，原告之訴無理由等語資為抗辯。並聲明原告
    之訴駁回。
    被告英普達公司則未於言詞辯論期日到場，亦未提出書狀為
    任何聲明及陳述。
三、原告主張：其對被告英普達公司有153,149,873 元以上之債
    權，並經聲請本院核發支付命令確定在案，被告正公司則
    自91年9 月10日起向被告英普達公司承租被告英普達公司所
    有坐落台北縣中和市○○路490 號7 樓及地下2 樓機房，而
    租期自93年9 月10日起至95年9 月9 日止，每月租金為347,
    445 元之事實，為兩造所不爭執，應信為真實。惟原告復主
    張：被告正公司於收受本院93年3 月12日93年執竹字第79
    48號核發令扣押執行被告英普達公司對正公司上開租金債
    權後，竟具狀聲明異議，表示其與被告英普達公司間之租金
    早於前述扣押命令送達前已全額以未到期支票付清，被告皓
    正公司上開聲明顯屬不實等語，則為被告正公司所否認，
    並以前詞置辯。是本件爭點在於(一)被告正公司就系爭租金
    債務8,338,680 元，是否確已於92年8 月5 日續約後即一次
    開立每月10日為發票日之支票24張交付被告英普達公司用以
    給付租金？(二)被告英普達公司對被告正公司之系爭租金債
    權是否因上開票據債務屆期清償而不存在？
（一）按因清償債務而對於債權人負擔新債務者，除當事人另有
      意思表示外，若新債務不履行時，其舊債務仍不消滅，民
      法第320 條固有明文規定。惟債權人欲請求履行舊債務，
      須以債務人不履行新債務為前提要件，則有最高法院85年
      台上字第387 號判決意旨可資參照，是在新債務履行以前
      ，新舊債務雖兩相併存，但債權人不能選擇請求，必須先
      就新債務請求履行，倘新債務不能履行，或無效或撤銷時
      ，始能就舊債務為請求。查：被告英普達與正公司於92
      年8 月5 日訂立之房屋租賃合約書第10條約定：「乙方（
      即被告正公司）應於本契約簽訂日開具以乙方為發票人
      ，甲方為受款人，以每月10日為到期日之支票24張繳付甲
      方（即英普達公司）」，且被告正公司已依約將自93年
      9 月10日起至95年9 月9 日止之租金支票共24紙交與被告
      英普達公司，嗣並應被告英普達公司要求取消禁止背書轉
      讓等事實，業據被告正公司提出被告英普達公司簽收之
      支票回聯、取消禁止背書轉讓聲明書為證（被證2）； 另
      參諸系爭租金支票24紙被告正公司於92年8 月25日即向
      付款行台北國際商業銀行中和分行領取使用等情，堪認被
      告正公司於收受扣押命令前，為清償租金債務，已簽發
      按月到期抵付租金之24紙支票與被告英普達公司，而就系
      爭租金債務另負新票款債務。因此，依前揭判決意旨，被
      告英普達公司在被告正公司應負擔之票據新債有不能履
      行、或無效、或撤銷之情形前，必須先就新債「票據債權
      」請求履行，不能選擇請求被告正公司履行「租金債權
      」之舊債。
（二）次按票據為無因證券，票據債務人不得以自己與發票人或
      執票人之前手間所存抗辯之事由對抗執票人。被告正公
      司於93年4 月間收受前開扣押命令時，既已將全部之租金
      支票交付予被告英普達公司，而另負擔「票款債務」之新
      債，自無法阻止被告英普達公司將票據轉讓與善意之第3
      人，亦無法由撤銷付款之委託或聲請假處分，阻止執有票
      據之第3 人提示。本院93年3 月12日核發之93年執竹字第
      7948號執行命令，僅禁止債務人即被告英普達公司收取對
      第3 人即被告正公司之租金債權或為其他處分，及第3
      人不得對債務人清償，是該扣押命令之效力僅及於被告英
      普達公司對被告正公司「租金債權」之舊債，「票據債
      權」之新債並不在禁止清償之列。又系爭租金支票24紙，
      自93年9 月10日起至94年5 月10日止已陸續為被告英普達
      公司或其他訴外人提示兌現領取等情，有台北國際商業銀
      行中和分行北商銀中和（094）字 第00019 號函覆及93年
      9 月10日至94年5 月10日之支票正反面影本在卷可稽，是
      自93年9 月10日起至94年5 月9 日止被告英普達公司對於
      被告正公司之租金債權，因被告正公司新負之票據債
      務履行清償而消滅。
（三）末查，系爭不動產經原告聲請本院拍賣抵押物而為第1 次
      拍賣後，因無人應買而未拍定，本院執行處認上開租賃關
      係顯已影響被告英普達公司於90年6 月6 日將系爭不動產
      設定予原告之抵押權，遂於94年1 月20日以板院通93執竹
      字第7948號通知除去被告英普達與正公司間之系爭租賃
      關係，被告正公司雖聲明異議，然本院執行處復於94年
      2 月25日以93執字第7948號裁定駁回其聲明，系爭不動產
      於除租後嗣經拍定等情，有本院執行處上開通知及裁定影
      本在卷可稽，並為原告陳明在卷，是被告英普達公司對被
      告正公司自94年5 月10日後之租金債權，亦因系爭租賃
      關係已為本院依法除去而不存在。
四、從而，原告依據強制執行法第120 條第2 項之規定，請求確
    認被告英普達公司對被告正公司有8,338,680 元之租金債
    權存在，為無理由，應予駁回。
五、本件事證已臻明確，兩造其於主張陳述及所提證據，經審酌
    核與判決結果無影響，爰不一一贅述，附此敘明。
據上論結：本件原告之訴為無理由，依民事訴訟法第385 條第1
項前段、第78條，判決如主文。
中　　華　　民　　國　　94　　年　　6 　　月　　9 　　日
                  民事第二庭法　官　古秋菊
以上正本係照原本作成
如對本判決上訴，須於判決送達後20日內向本院提出上訴狀
中　　華　　民　　國　　94　　年　　6 　　月　　9 　　日
                                書記官　古秀珍
